臺灣臺南地方法院臺南簡易庭民事判決
111年度南簡字第1297號
原      告  邱春菊  
訴訟代理人  李育禹律師
            曾靖雯律師
被      告  李靖亷  
上列當事人間請求返還不當得事件，經本院於民國111年11月30
日言詞辯論終結，判決如下：
    主  文
被告應給付原告新臺幣伍萬貳仟元，及自民國一一一年七月十四
日起至清償日止，按年息百分之五計算之利息，暨自民國一一一
年七月四日起至被告將坐落臺南市○○區○○段0000○號建物（原為
康樂段784建號，即門牌號碼為臺南市○○區○○路○段000號底1層之
1房屋）如附圖所示編號B部分、面積8.04平方公尺及編號C部分
、面積1.78平方公尺之消防設備拆除，並將該部分建物騰空返還
予原告之日止，按月給付原告新臺幣伍佰元，及各期自次月4日
起至清償日止，按年息百分之五計算之利息。
原告其餘之訴駁回。
訴訟費用由被告負擔六分之一，餘由原告負擔。
本判決原告勝訴部分得假執行。
原告其餘假執行之聲請駁回。
    事實及理由
一、原告起訴主張：原告所有坐落臺南市○○區○○段0000○號建物
    （原為康樂段784建號，即門牌號碼為臺南市○○區○○路○段00
    0號底1層之1房屋，下稱系爭建物），被告未經原告同意，
    無權占有系爭建物，設置如附圖所示編號B部分、面積8.04
    平方公尺及編號C部分、面積1.78平方公尺之消防設備（下
    稱系爭消防設備），以供自己家族所有之2樓舞廳營業場所
    使用。上情業經臺灣高等法院臺南分院109年度上易字第346
    號民事判決（下稱前案），命被告應將系爭消防設備拆除，
    並將該部分建物騰空返還予原告。詎被告迄今仍未依前案判
    決履行，持續無權占有系爭建物，自屬無法律上之原因而受
    利益，致原告受有不能使用系爭建物之損害。系爭建物既係
    規劃為停車空間，原告以臺南市區大樓一個車位租金行情至
    少每月新臺幣（下同）3,000元為計算基準，依民法第179條
    規定，請求被告應給付自原告拍賣取得系爭建物之日即102
    年11月4日起至原告提起本件訴訟前即111年7月3日止，相當
    於租金之不當得利312,000元【計算式：每月3,000元×104個
    月＝312,000元】，及自111年7月4日起至被告將系爭建物騰
    空返還之日止，按月給付原告相當於租金之不當得利。並聲
    明：被告應給付原告312,000元，及自起訴狀繕本送達翌日
    起至清償日止，按年息百分之5計算之利息；並自111年7月4
    日起至被告將系爭消防設備拆除，並將該部分建物騰空返還
    予原告之日止，按月給付原告3,000元，及各期自次月4日起
    至清償日止，按年息百分之5計算之利息。願供擔保，請准
    宣告假執行。
二、被告則以：原告應將系爭建物之積水先行抽乾，被告即可吊
    走系爭消防設備。當初因設計不良，車子無法開下去，故系
    爭建物無法做停車位使用，也未承租他人，原告請求租金，
    實屬無據云云，以資抗辯。並聲明：原告之訴駁回。　　
三、兩造不爭執之事實：
（一）原告於102年11月4日因拍賣取得系爭建物所有權。被告於
      102年11月4日之前即在系爭建物設置系爭消防設備。原告
      依民法第767條第1項前段規定，訴請被告拆除系爭消防設
      備，經臺灣高等法院臺南分院109年度上易字第346號判決
      被告應將系爭消防設備拆除，並將該部分建物（系爭被占
      用建物）騰空返還予原告確定。被告迄今仍未將系爭消防
      設備拆除，亦未將系爭被占用建物交還原告。
（二）系爭建物原設計做為停車場使用，但並未做為停車場使用
      。
（三）臺南市政府消防局110年11月10日消預字第1100024375號
      函表示：門牌號碼本市○○路○段000號底1層之1(即來亞大
      樓地下二層，即系爭建物)之消防栓及自動撒水設備消防
      幫浦，係屬李錫雄、李謝喜美變更用途併室內裝修工程之
      新設消防安全設備，且新設設備之新設管線設計連通至其
      二人營業樓層或大樓屋突層，非屬大樓原竣工消防設備，
      亦無供其大樓原有合法使用。　　
四、得心證之理由：
（一）系爭建物目前有無積水？如有，自何時開始積水？
 　　依被告提出之臺南市政府衛生局孳生源（積水）處例行追
     蹤紀錄表所示，臺南市政府衛生局派員前往系爭建物勘查
     結果，系爭建物於105年11月4日、106年5月16日、106年6
     月11日、109年2月6日、109年6月4日、109年12月24日、11
     1年4月11日、111年年6月26日，均有積水情形。而系爭建
     物現仍積水，亦有被告提出之照片1張可證，且原告亦自承
     沒有自系爭建物抽水，則被告主張系爭建物自105年11月4
     日起即有積水情形，現今仍有積水，應可採信。
（二）系爭消防設備並非供系爭建物所在之大樓使用：
　　　臺南市政府消防局110年11月10日消預字第1100024375號
      函表示：門牌號碼本市○○路○段000號底1層之1(即來亞大
      樓地下二層，即系爭建物)之消防栓及自動撒水設備消防
      幫浦，係屬李錫雄、李謝喜美變更用途併室內裝修工程之
      新設消防安全設備（即系爭消防設備），且新設設備之新
      設管線設計連通至其二人營業樓層或大樓屋突層，非屬大
      樓原竣工消防設備，亦無供其大樓原有合法使用，業如前
      述，可見系爭消防設並非供系爭建物所在之大樓使用，而
      係供李錫雄、李謝喜美二人營業樓層或大樓屋突層使用。
      原告主張系爭消防設並非供系爭建物所在之大樓使用，應
      可採信。
（三）按無法律上之原因而受利益，致他人受損害者，應返還其
      利益，民法第179條前段定有明文。依不當得利之法則請
      求返還不當得利，以無法律上之原因而受利益，致他人受
      有損害為其要件，故其得請求返還之範圍，應以對方所受
      之利益為度，非以請求人所受損害若干為準，無權占有他
      人房屋，可能獲得相當於租金之利益為社會通常之觀念（
      最高法院61年度台上第1695號判決意旨參照）。本件被告
      既因占有原告所有系爭建物如附圖所示編號B部分、面積8
      .04平方公尺及編號C部分、面積1.78平方公尺部分而受有
      相當租金之利益，並致原告受有相當租金之損害，則原告
      自得請求被告給付相當於租金之不當得利。查系爭建物係
      來亞大樓地下二層，系爭建物原設計做為停車場使用，但
      並未做為停車場使用。被告占有系爭建物如附圖所示編號
      B部分、面積8.04平方公尺及編號C部分、面積1.78平方公
      尺部分設置系爭消防設備，並非供系爭建物所在之大樓使
      用，而係供李錫雄、李謝喜美二人營業樓層或大樓屋突層
      使用。系爭建物自105年11月4日起即有積水情形，目前仍
      有積水，均業如前述。本院審酌系爭建物之坐落位置、商
      業繁榮程度、被告利用系爭建物設置系爭消防設備之經濟
      價值及所受利益，系爭建物自105年11月4日起即有積水情
      形，目前仍有積水，原告迄今仍不願自行將系爭建物之積
      水抽乾，並參考李錫雄向他人承租門牌號碼臺南市○○街00
      號1樓，面積295.41平方公尺做為遊藝場使用，每月租金1
      00,000元（有被告提出之房屋租賃契約書1份在卷可稽）
      等一切情狀，認為被告所受相當於租金之利益應平均以每
      月500元為適當。準此，原告請求被告給付自102年11月4
      日起至111年7月3日止占用系爭建物之相當於租金之不當
      得利52,000元【計算式：每月500元×104個月＝52,000元】
      ，及自111年7月4日起至被告將消防設備拆除，並將該部
      分建物騰空返還予原告之日止，按月給付原告500元，為
      有理由，應予准許，逾此所為之請求，為無理由。
五、綜上所述，原告依民法第179條之規定，請求被告應給付原
    告52,000元，及自起訴狀繕本送達之翌日即111年7月14日起
    至清償日止，按年息百分之5計算之利息，暨自111年7月4日
    起至被告將消防設備拆除，並將該部分建物騰空返還予原告
    之日止，按月給付原告500元，及各期自次月4日起至清償日
    止，按年息百分之5計算之利息，為有理由，應予准許，逾
    此所為之請求，為無理由，應予駁回。
六、本件係屬民事訴訟法第427條第1項簡易訴訟事件所為被告部
    分敗訴之判決，就原告勝訴部分，依同法第389條第1項第3
    款規定，應依職權宣告假執行。至原告敗訴部分，其假執行
    之聲請因訴之駁回而失所依附，應併予駁回。
七、訴訟費用負擔之依據：民事訴訟法第79條。　
中　　華　　民　　國　　111 　年　　12　　月　　14　　日
                  臺灣臺南地方法院臺南簡易庭
                                  法  官　蘇正賢
以上正本證明與原本無異。
如不服本判決，應判決送達後20日內，向本院提出上訴狀並表明
上訴理由(須附繕本)。如委任律師提起上訴者，應一併繳納上訴
審裁判費。 
中　　華　　民　　國　　111 　年　　12　　月　　14　　日
                                  書記官  林容淑